臺灣花蓮地方法院民事判決　　　　　　 100年度重訴字第21號
原　　　告　張智鈞
訴訟代理人　林政雄律師
　　　　　　許嚴中律師
複　代理人　何俊賢律師
被　　　告　李世熙
被　　　告　李定存
訴訟代理人　林武順律師
被　　　告　李雪艷
上列當事人間請求履行買賣契約事件，本院於民國100年12月12
日言詞辯論終結，判決如下：
    主      文
被告應給付原告新臺幣壹佰貳拾萬元，及自民國100年9月26日起
至清償日止按週年利率5%計算之利息。
訴訟費用新台幣79,408元由被告負擔。
本判決於原告以新臺幣肆拾萬元供擔保後，得假執行；但被告如
以新臺幣壹佰貳拾萬元為原告供擔保後，得免為假執行。
    事實及理由
一、按訴狀送達後，原告不得將原訴變更或追加他訴。但請求之
    基礎事實同一者，或減縮應受判決事項之聲明者，或不甚礙
    被告之防禦及訴訟之終結者，不在此限，民事訴訟法第255
    條第1項第2、3、7款定有明文。原告以兩造間簽立之買賣契
    約有履約之爭議，提起訴之預備合併，先位之訴主張被告應
    履行契約移轉買賣標的物所有權之義務，請求被告應將坐落
    花蓮市○○段645、646地號土地及其上主權段889 建號建物
    （門牌號碼：花蓮市○○路244 號）不動產（下稱系爭房地
    ）所有權移轉登記予原告；備位之訴則主張被告遲延履行移
    轉標的物所有權義務，以訴狀繕本送達為解除契約之表示，
    請求被告應給付原告新台幣（下同）1,200,000 元，及自起
    訴狀繕本送達翌日起至清償日止按週年利率5%計算之利息。
    惟原告於第一次言詞辯論期日將先備位之訴調換，先位聲明
    為：被告應給付原告1,200,000 元，及自起訴狀繕本送達翌
    日起至清償日止按週年利率5%計算之利息；備位聲明為：被
    告應將系爭房地所有權移轉登記予原告，嗣於第二次言詞辯
    論期日將被告金錢給付部分之法定遲延利息起算日變更為民
    國100年9月26日。被告雖不同意原告所為訴之變更，然核其
    所為訴之變更，基礎事實皆為同一，且證據資料於變更之訴
    得加以利用，無礙於被告之防禦及訴訟終結，利息起算日後
    延也屬減縮應受判決事項聲明，合於前揭法文規定，應予准
    許。又被告李雪艷未於言詞辯論期日到場，核無民事訴訟法
    第386 條各款所列情形，爰依原告之聲請，由其一造辯論而
    為判決。
二、原告主張：
(一)緣原告於99年4 月30日透過遠東房屋仲介與被告共同簽立不
    動產買賣契約書（下稱系爭買賣契約），購買被告所公同共
    有之系爭房地，總價金為792 萬元，原告並於簽約當日分別
    交付花蓮第二信用合作社田浦分社面額20萬元及40萬元支票
    各乙紙予被告李世熙、李定存，共計60萬元。詎料，原告於
    給付上開60萬元之定金後，被告等人迄今仍未履行契約。為
    此，原告分別於99年6月19日以花蓮國安郵局存證信函第341
    號、99年6月26日花蓮國安郵局存證信函第357號、99年7月5
    日花蓮14支郵局存證信函第113 號函達上情予被告等人，告
    知被告限期履行契約，然原告仍置之不理，導致系爭房地迄
    今仍未能移轉登記予原告。
(二)依民法第254 條規定，契約當事人之一方遲延給付者，他方
    當事人得定相當期限催告其履行，如於期限內不履行時，得
    解除其契約。原告於99年6 月19日即催告被告等人如不履行
    契約即解除契約，此有存證信函及買賣契約書可稽，今兩造
    未能履行系爭買賣契約，係因可歸責於被告所致，則依系爭
    買賣契約第9條第2項約定：「賣方如不履行契約所定各項義
    務者，即為違約。買方得限期履行，逾期仍不履行，買方得
    逕行解除契約，賣方除將所收價款外，並應同時給付買方同
    額之違約賠償金，但以不超過房地總價百分之十五為限。」
    等內容，足見被告等人若未將系爭房地移轉所有權登記予原
    告，原告自得以本件起訴狀表明解除契約之意思表示，是原
    告自得依契約第9條第2項、民法第229條第2項、第231條第1
    項、第249條第3款、第250條、第254條、第259條第2款等規
    定，擇一請求被告返還已付定金60萬元，並賠償原告同額違
    約金60萬元，暨法定遲延利息；縱認原告不得依上開規定請
    求返還定金與賠償違約金，依民法第348條第1項被告仍應履
    行系爭買賣契約將系爭房地所有權移轉登記予原告等語。先
    位之訴聲明：被告應給付原告120 萬元及自100年9月26日起
    至清償日止按週年利率5%計算之利息。如先位之訴無理由時
    ，則備位聲明：請求被告應將系爭房屋所有權移轉登記予原
    告。
三、被告李定存則以：伊於99年4 月30日與原告簽訂系爭買賣契
    約，原告以792 萬元之金額向被告購買系爭不動產，另約定
    伊分得340萬元，被告李世熙分得2,687,813元，被告李世熙
    並同意將50萬元授權李麗娟地政士匯入伊帳戶內。而伊於訂
    約後，即提供各項文件配合辦理移轉登記手續，惟原告迄今
    僅支付60萬元，其餘款項均未支付，原告既未付清價款即起
    訴請求被告辦理系爭不動產所有權移轉登記，實有未合，被
    告自得為同時履行之抗辯。又伊已按照原告請求備齊文件，
    亦有履行契約之誠意，並無任何可歸責之事由，而原告既請
    求被告李定存等人履行系爭契約，自不得再主張解除契約，
    準此，原告以解除契約為由，請求被告返還已付定金60萬元
    並賠償同額違約金60萬元，自有未洽。另本件系爭契約應已
    合法成立，而原告亦據以請求履行契約，殊不容原告以被告
    李世熙抗辯被告李雪艷不同意本件買賣，系爭契約不成立云
    云，即主張解除契約，蓋被告李雪艷事後是否同意本件買賣
    ，並不影響本件買賣契約之成立，原告既認契約成立，且已
    於訴狀中據以請求，自不能事後再以此為由主張解除契約。
    況且，若原告如認同李雪艷所抗辯之本件契約不成立，則原
    告更不能依據系爭契約有所請求，乃屬當然之理。由此可見
    ，原告所為訴之變更及法律上主張昧於事理等語，資為抗辯
    。並聲明：原告之訴駁回；如受不利判決，願供擔保請准宣
    告免為假執行。
四、被告李世熙則以：
(一)系爭買賣契約在洽談時，原告本來在契約第三條要求如果貸
    款不成則解除買賣契約等語，但因為對於被告甚不公平而為
    伊所拒簽，後於99年5 月25日遠東房屋仲介再次來訪說原告
    貸款已經核准，可以恢復買賣，於是進行簽約，並由伊保管
    20萬元定金本票，簽約時伊也有說被告李雪艷部分若其不同
    意就以提存方式辦理。接下來被告李雪艷之代理人陳致如告
    知人在美國的被告李雪豔本件買賣的條件之一是伊與被告李
    雪豔再各李定存75萬元，希望被告李雪豔寄證件，李雪豔不
    同意。仲介和原告轉而要代理人陳致如全權負責，代理人陳
    致如不堪其擾，遂答應要替被告李雪豔出75萬元，並通知被
    告李雪豔寄證件，李雪豔又詢問如何得到她的款項，經伊詢
    問仲介原告何時要付備證款和本票，原告說契約上有寫付款
    的期別是簽約60萬元，貸款732 萬元，如此的付款方式被告
    李雪豔當下無法拿到錢，當然不同意。於是伊再次向代書要
    求用提存的方式辦理或解除契約，代書卻說提存條件需賣方
    三人的金額相同才行，故堅持不以提存的方式辦理。
(二)原告既尚未和被告李雪豔簽約，也不直接和李雪豔交涉，卻
    採取訴訟方式企圖拍賣不動產，於99年6 月19日開始寄存證
    信函，99年12月15及23日進行調解，伊表示用提存的方式辦
    理或解除契約，原告亦不理會。而99年10月12日不動產遭查
    封後，被告李雪艷怕不動產被拍賣，遂委託台中的舅舅徐春
    龍代理買賣，兩方交涉下，原告仍只願付定金60萬，其餘全
    部靠貸款，代理人認為這是買空賣空的行為，買方很難貸足
    需要的金額，也不願開立本票，賣方的風險太大，故不願意
    接受委託。從而，被告李雪豔並未同意本次買賣，沒有收取
    訂金也沒有在買賣契約上簽字，因此買賣契約並不成立，且
    原告自始至終不付給被告李雪豔一毛錢，是契約無法履行之
    主因，原告主張被告違約，顯然不符事實。原告既認未履行
    契約的人是被告李雪豔卻不和其交涉，只一再要脅被告李定
    存、李世熙和代理人陳致如，要求交付被告李雪豔的證件，
    惟渠等並非李雪艷本人，自無法交出李雪豔的證件，即使被
    告一再表示願意配合以提存的方式進行買賣或解除契約，被
    告有賣屋的誠意，也願意配合辦理，原告卻執意要訴訟，令
    被告飽受訴訟過程煎熬，誠屬無辜等語，資為抗辯，並聲明
    ：原告之訴駁回。
五、被告李雪艷未於言詞辯論期日到庭，惟據其所提書狀答辯略
    以：伊也有誠意要賣房子，但系爭買賣契約內容潦草又不周
    全，無法讓被告接受，原告又不願提出能讓人接受的方法，
    若原告有意買房，本應準備充足款項，何有只付60萬元及要
    求賣方過戶讓其貸款支付價金，原告現不願重新定約，又將
    房子占住造成被告損失，並要求加倍的賠償金，其行為顯然
    不正。查中華民國對於海外居民申請授權書有其程序與規定
    ，皆需提出正本並經住所地公證人公證後，在經駐所州政府
    監管單位證實公證人資格後，再送中華民國駐申請人駐所住
    所辦事處審核檢驗屬實並在授權書上蓋上官印，該授權書才
    合法生效。則當初簽約時並未取得其同意，也沒有委任合法
    的代理人代其簽約，仲介所提出之委託書亦不符合上開程序
    ，自不具法律效力，則系爭買賣契約當然無效；縱認契約有
    效成立，伊也願意依約履行義務等語，資為抗辯，並聲明：
    原告之訴駁回。
六、原告主張兩造就系爭房地簽訂買賣契約，原告已依約將定金
    60萬元給付予被告，惟被告並未依約移轉登記系爭房地所有
    權予原告，經其催告仍無效果，故依法解除系爭買賣契約並
    請求返還價金與同額之違約賠償金等情，業據提出不動產買
    賣授權書、不動產買賣契約書、價金支票兩紙、系爭房地登
    記謄本與存證信函等件影本為憑。被告李定存則以其訂約後
    ，即提供各項文件配合辦理移轉登記手續，並無違約事由，
    原告既已請求被告等人履行契約，即不得再主張解除契約；
    被告李世熙則以原告尚未與被告李雪豔簽約，契約應不成立
    ，其屢屢提議被告李雪豔部分以提存價款方式進行買賣，但
    原告未予置理；被告李雪豔則以陳致如之代理未依法定程序
    授權驗證，其代理簽訂之買賣契約應不成立，縱契約成立，
    其也願意履行買賣移轉系爭房地義務等詞置辯。是本件兩造
    之爭點在於：（一）本件房地買賣契約是否有效成立？（二
    ）原告得否以被告未提供證件配合辦理移轉登記系爭房地所
    有權為由解除系爭買賣契約？（三）若可，則原告請求被告
    返還定金60萬元並賠償60萬元違約金有無理由？茲分述如下
    ：
(一)陳致如乃合法代理被告李雪艷與原告簽立系爭買賣契約，故
    兩造間買賣契約屬有效成立：
    被告李雪艷雖辯稱原告所提之授權書並非正本，也不符合國
    外申請授權書之程序，陳致如並未取得代理權，自無權代其
    簽訂系爭買賣契約，買賣契約屬無效云云。然查，為委任事
    務之處理須為法律行為，而該法律行為依法應以文字為之者
    （如不動產物權之移轉或設定），其處理權之授與，固應以
    文字為之。惟買賣契約為債權契約，本不須以文字為之，則
    委任處理該事務之委任契約，自亦毋庸以文字為之，僅需雙
    方皆有此合意即可成立。查系爭買賣契約屬於債之契約，被
    告李雪艷委任陳致如代理簽訂契約，毋需以書面授權，則本
    案原告與仲介邱竹君所出示之不動產買賣授權書縱未符合授
    權書驗證之形式，亦不當然使代理權歸於無效，仍應就被告
    李雪艷與陳致如間是否有授與代理權之合意判斷。據證人邱
    竹君到庭證稱：「我認識被告李世熙的太太陳致如，經她提
    起房子要賣才有接觸，我當時是遠東房屋仲介人員，被告李
    世熙、被告李定存同意售屋，我們開始幫他們找買主，直到
    雙方同意買賣，簽立買賣契約為止。當時李雪艷是由陳致如
    來代理，也由她聯繫，後來有一些書信往來，就透過我來聯
    繫。」、「（在你仲介兩造買賣契約之前，是否已提出該份
    文件即不動產買賣授權書？）有，李雪艷先把這份資料傳真
    給我，上面只有授權人李雪艷的資料及簽名，其餘部分都是
    空白，我把它列印出來後交給陳致如，委託事項權利範圍、
    不動產座落、仲介服務費成交總價百分之3 等欄位是我所填
    寫的，這些都是經過李雪艷授權填寫，填寫之後交給陳致如
    確認無誤，才由陳致如簽名的。當時的委任期限至99年5 月
    31日。」、「（買賣契約簽立後備證時，你有無告知被告備
    證內容？）有，我是以電子郵件與李雪艷聯繫，電子郵件聯
    繫時間我不記得，有時候還會透過陳致如聯絡，我有李雪艷
    回的傳真資料。庭呈李雪艷傳真資料（附卷），我也有保留
    電子郵件資料。」、「（你最近是何時與李雪艷聯繫備證的
    事情?）今年3月左右我們還有電子郵件的聯繫，但不知道是
    我傳給她，還是她傳給，我收到她的信是3月2日。」、「（
    《提示本院卷第92頁》李雪艷是否已經將身分證件寄回，並
    請你轉請李代書代刻印章的事情？）身分證是李雪艷用電子
    郵件傳真回來，代刻印章的事情我忘記了。」、「（你有無
    明確告知李雪艷要提供證件的正本才能辦理移轉事宜？）我
    有用電子郵件告知李雪艷要準備的資料。」、「（買賣授權
    書是李雪艷簽完名後傳真給妳，她有無提到本案買賣她授權
    陳致如處理？）有。」等語（參本院卷第109至112頁），可
    知被告李雪艷確實有委託陳致如代其簽訂買賣契約，並知悉
    買賣房地事宜，且證人邱竹君提出之授權書中授權人欄及簽
    名部分，經核與被告李雪艷傳送至本院書信上之字跡相符（
    參本院卷第90、118至119、148至150頁），堪信前揭授權書
    為李雪艷本人所親簽並為真正。再佐以被告李雪艷與證人邱
    竹君間往來之電子郵件內容，多為要求證人傳送契約書、詢
    問契約書內容與確認辦理過戶應備資料等（參本院卷第120
    至131頁），益證被告李雪艷授予代理權予陳致如簽訂系爭
    買賣契約並願履行契約備證義務之事實。綜上，被告李雪艷
    既有授權陳致如代理簽訂系爭買賣契約之意，被告李定存、
    李世熙亦不否認本人簽立系爭買賣契約之事實，則本件買賣
    契約即屬有效成立。至於被告李雪艷與陳致如內部有無約定
    授權範圍，陳致如是否逾越代理權限，及被告李雪艷是否被
    明確告知契約內容，乃其與陳致如間之約定及溝通與告知義
    務問題，被告李雪艷自不能以之對抗原告謂系爭買賣契約不
    成立或無效，被告所辯系爭買賣契約未經李雪艷簽立應不成
    立或無效乙詞，洵不足採。
(二)本件被告應負遲延給付之責任，原告得以被告遲延給付為由
    ，解除系爭買賣契約：
  1.本件買賣契約成立後，買方即原告將備證款交付賣方即被告
    之同時，被告應即將申請貸款及移轉登記系爭房地所需之文
    件交予受託地政士，此觀系爭買賣契約第6 條約定：「1.雙
    方應於備證款交付同時將移轉登記所須交付之文件書類備齊
    並加蓋專用印章交付予受託地政士專責辦理，且非經雙方同
    意，任一方不得擅自將文件取回。2.本件產權移轉登記及相
    關手續，倘須任一方補繳證件、用印為其他必要之行為，該
    方應無條件於受託地政士通知之期日內配合辦理，不得刁難
    、推諉或藉故要求任何補貼。」至明。依證人即地政士李麗
    娟到庭證稱：「（依照買賣契約付款約定99年4 月30日簽約
    付訂金、99年5 月31日付尾款，雙方當事人需要在何時備證
    ？）依據買賣契約書第6條第2點約定，雙方簽約之後，要由
    我通知雙方在約定的期日內備妥移轉登記所需要之相關文件
    ，通常我會通知雙方在三日內備妥文件給我。該三日是自我
    通知之日起算。」「（本件是否有通知被告三人交付備證？
    何時通知？）有。但確定日期不記得了。」「（是否在原告
    交付訂金後沒多久就通知？）是的。在原告交付簽約金60萬
    元之後，我就通知。」「（依你的說法，依據契約第6 條約
    定，備證款所指是否就是交付簽約金？）是的。本件所指備
    證就是簽約金交付時，同時備證。」、「（被告有無在你通
    知期限內備證？）李定存有交付證件給我，印鑑章他口頭承
    諾，如要用印時，他會帶過來。李世熙也有這方面的表示，
    但李雪艷人在美國，她的證件一直沒有交給我。」、「（是
    否因為被告沒有辦法將證件備齊，所以本案房地無法辦理貸
    款？）是的。本案連買賣流程都還沒有開始進行。」、「（
    你是否有催告被告趕快備齊證件給你？）仲介公司有以電子
    郵件催在美國的李雪艷把證件備齊。」「（你有無請另外二
    位被告催促李雪艷？）我有，但另二位被告表示與李雪艷感
    情不好，不方便聯繫。」等語（參本院卷第75至77頁），可
    知系爭買賣契約於原告交付備證款即簽約金60萬元後，被告
    即須同時備證提供地政士辦理移轉登記，而被告李定存、李
    世熙均不否認各收受簽約金40萬元、20萬元之支票，則被告
    自應於備證完妥後交予地政士辦理相關事宜，惟如證人李麗
    娟所述，被告李定存、李世熙雖有同意配合備證，但被告李
    雪艷卻遲未交付，再依證人邱竹君所提供之電子郵件往返資
    料也明顯可知被告李雪艷尚未備證完妥，致使系爭房地無法
    順利移轉登記，經原告多次以存證信函催告被告李定存、李
    世熙履約，渠等仍未促使李雪艷及時備證，是被告自已構成
    遲延給付。
  2.雖被告李定存、李世熙辯稱自己都有完成備證或同意配合備
    證云云，然查被告因繼承而為系爭房地之公同共有人，系爭
    買賣契約既以被告三人為出賣人，本應共同履行契約義務，
    無從切割，系爭房地移轉需被告三人共同備證齊全始得順利
    完成。因此，被告李定存、李世熙自不得以同意配合備證為
    由，而解免其等應促使共同出賣人被告李雪艷備證以移轉登
    記系爭房地予原告之義務。另被告李世熙雖稱願以提存方式
    將應給付李雪艷之價金部分辦理提存，以完成買賣移轉系爭
    房地，但原告未予置理等語，然系爭買賣契約上係以被告三
    人為共同出賣人，非依土地法第34條之1 方式由被告李定存
    、李世熙二人與原告簽約買賣系爭房地，且契約第12條特約
    事項欄載明系爭買賣價金分配為：李定存分得340 萬元、李
    世熙分得2,687,813 元，並同意將50萬元授權李麗娟地政士
    匯入李定存帳戶內，李雪艷分得164萬 元等文字係以手寫方
    式載入契約中，稽以被告李世熙與李雪艷之代理人陳致如為
    夫妻關係，並同時完成簽約之事實，被告李世熙顯可知悉被
    告李雪艷同為出賣人，尚無從以提存方式辦理土地法第34條
    之1 方式買賣，縱事後被告李雪艷一方履約有爭議，但在被
    告內部尚未達成共識，且價金非均等分配之情形下，原告顯
    不可能僅就被告李世熙一方之請求即將已成立之買賣契約改
    以土地法第34條之1方式辦理。證人李麗娟亦稱「以本案房
    地被告三人所有持分是均分，但價金部分並非分為三份，所
    以是無法辦理提存，提存部分我曾經對被告李世熙、被告李
    定存表示過，若三人同意價金均分，我可以幫忙辦理提存，
    但被告李定存不同意這樣做。」（參本院卷第77頁）即明上
    情，是契約之履行一切應以契約之記載為準。系爭買賣契約
    在原告與被告李定存於100年4月30日，及與被告李世熙、李
    雪艷於99年5 月25日完成簽訂後，至今因被告方面未完成備
    證而無從移轉系爭房地為事實，而依系爭買賣契約第3 條約
    定原告備付價金60萬元之後，尾款732 萬元以系爭房地擔保
    貸款，及第6條第1項約定：「雙方應於備證款交付同時將移
    轉登記所須交付之文件書類備齊並加蓋專用印章交付予受託
    地政士專責辦理，且非經雙方同意，任一方不得擅自將文件
    取回」、第2 項約定：「本件產權移轉登記及相關手續，倘
    須任一方補繳證件、用印為其他必要之行為，該方應無條件
    於受託地政士通知之期日內配合辦理，不得刁難、推諉或藉
    故要求任何補貼。」，則被告李定存、李世熙在地政士及原
    告以存證信函催告備證後，被告李雪艷經由仲介轉知地政士
    通知備證後，仍無法備妥移轉系爭房地之文件書類，顯已違
    反前揭契約約定，且因被告於原告交付價金60萬元後即有備
    證並移轉系爭房地義務，被告抗辯原告僅支付60萬元，其餘
    款項均未支付，而否認其等有備證移轉系爭房地之義務，與
    契約約定未合，應無可採。
  3.按契約當事人之一方遲延給付者，他方當事人得定相當期限
    催告其履行，如於期限內不履行時，得解除其契約。民法第
    254 條定有明文。本件原告於100年5月25日交付備證款即簽
    約金60萬元完竣後，被告未將系爭房地辦理移轉登記所需證
    件交付予原告，在歷經催告及調解程序均未完成備證事項，
    已有給付遲延之情事，是原告以起訴狀繕本送達被告之時作
    為解除契約之意思表示，並於民事更正聲明暨準備書狀重申
    解除契約之意旨，於法無不合。被告雖另以：系爭若有效成
    立，被告也願意履行契約，不同意原告解除契約云云，惟查
    原告自99年5 月25日完成備證款之交付後，被告都未備齊證
    件完成履約，中間仍多次催告而未果，實已給予被告足夠的
    時間履行契約，而原告也稱因現有打房、貸款成數低等因素
    已不願購買房地。被告既遲延在先，原告若已不願繼續買賣
    契約或被告履行契約對其已無實益者，而依前開規定主張解
    除契約，即非無據，被告所辯自不足採。查被告李定存、被
    告李世熙均於100年5月16日受領起訴狀繕本（參本院卷第31
    、32頁），被告李定存於100年6月16日、被告李世熙於100
    年7月14日受領民事更正聲明暨準備書狀（參本院卷第43、1
    63頁），李雪艷則於100年8月29日受領起訴狀繕本及民事更
    正聲明暨準備書狀（參本院卷第138 頁），自應認原告解除
    契約之意思已為被告所知並生效力，本件買賣契約已經合法
    解除。
(三)系爭買賣契約既已合法解除，原告請求被告返還定金60萬元
    並賠償60萬元違約金為有理由：
    按契約解除時，當事人雙方回復原狀之義務，除法律另有規
    定或契約另有訂定外，由他方所受領之給付物，應返還之。
    受領之給付為金錢者，應附加自受領時起之利息償還之。此
    觀諸民法第259 條第1、2款之規定即明。次按當事人得約定
    債務人於債務不履行時，應支付違約金；違約金，除當事人
    另有訂定外，視為因不履行而生損害之賠償總額，此為民法
    第250條第1項、第2項前段分別明定；又系爭買賣契約第9條
    第2 項約定：「賣方如不履行契約所定各項義務者，即為違
    約。買方得限期履行，逾期仍不履行，買方得逕行解除契約
    ，賣方除將所收價款外，並應同時給付買方同額之違約賠償
    金，但以不超過房地總價百分之十五為限。」。本件兩造之
    系爭買賣契約已經解除，原告自得請求返還已付價金60萬元
    ，要屬無疑；惟原告更請求與給付價款同額之賠償金有無理
    由？按約定之違約金過高者，法院得減至相當之數額，民法
    第252 條亦有明文。至於違約金是否相當，即須依一般客觀
    事實，社會經濟狀況及當事人所受損害情形，以為斟酌之標
    準。且約定之違約金過高者，除出於債務人之自由意思，已
    任意給付，可認為債務人自願依約履行，不容其請求返還外
    ，法院仍得依前開規定，核減至相當之數額（最高法院79年
    台上字第1915號判例參照）。故契約當事人約定之違約金是
    否過高，應依一般客觀之事實、社會經濟狀況、當事人實際
    上所受損害及債務人若能如期履行債務時，債權人可享受之
    一切利益為衡量標準，庶符實情而得法理之平。查系爭買賣
    契約已約定違約賠償之上限即房地總價百分之15範圍之內，
    且系爭買賣契約分係在99年4月30日與被告李定存、99年5月
    25日與被告李世熙、李雪艷完成簽約，被告也已交付60萬元
    簽約金，然遲至今日被告仍未履約備證完成，前後延宕一年
    餘，則以系爭房地坐落處為花蓮市○○○○地段，其地價也
    逐年攀升，原告若已取得所有權再易手或自行利用所得利益
    顯不僅如此，本院爰斟酌上開事由，及被告違約之程度、原
    告可能之損害等一切情狀，認原告請求被告給付違約金60萬
    元，未逾契約所定違約賠償上限1,188,000 元，尚稱允當，
    自不再予以酌減。
七、另按被告受領之給付為金錢，故就原告請求被告返還已收價
    金60萬元部分，原告尚得依民法第259條第2款規定，附加請
    求自受領時起之利息；至原告請求被告給付違約金部分，因
    給付無確定期限者，債務人於債權人得請求給付時，經其催
    告而未為給付，自受催告時起，負遲延責任，其經債權人起
    訴而送達訴狀者，與催告有同一之效力；遲延之債務，以支
    付金錢為標的者，債權人得請求依法定利率計算之遲延利息
    ，民法第229條第2項、第233條第1項前段分別定有明文。因
    被告受領簽約金均早於本件起訴之前，而違約金債權也於合
    法解除契約後得以請求，故原告請求自100年9月26日起算法
    定遲延利息，並未逾其得請求之範圍，自應予以准許。從而
    ，原告依民法第259條第1、2款規定、系爭買賣契約第9條第
    2 項約定、民法第229條第2項、第233條第1項等規定，請求
    被告給付120萬元（600,000+600,000=1,200,000），及自10
    0年9月26日起至清償日止，按週年利率5%計算之利息，為有
    理由，應予准許；又本件原告先位之訴既有理由，本院自毋
    庸就備位之訴為審究，附此敘明。
八、兩造各自陳明願供擔保，聲請宣告假執行及免為假執行，經
    核無不合，爰分別酌定相當擔保金額予以准許。
九、本件事證已臻明確，兩造其餘主張舉證、攻擊防禦方法及所
    提出之證據，於判決結果不生影響，無庸一一論述，附此敘
    明。
十、據上論結，原告之訴為有理由，依民事訴訟法第385條第1項
    前段、第78條、第85條第1項、第390條第2項、第392條第2
    項，判決如主文。
中    華    民    國   100    年    12    月    26    日
                        台灣花蓮地方法院民事庭
                                法  官  劉雪惠
以上正本係照原本作成。
如不服本判決，應於送達後20日內，向本院提出上訴狀並表明上
訴理由，如於本判決宣示後送達前提起上訴者，應於判決送達後
20日內補提上訴理由書(須附繕本)。
如委任律師提起上訴者，應一併繳納上訴審裁判費。
中    華    民    國    100   年    12    月    26    日
                                書記官  洪美雪